臺灣高雄地方法院刑事判決　　　　　96年度易字第1701號
公　訴　人　臺灣高雄地方法院檢察署檢察官
被　　　告　丁○○
上列被告因恐嚇取財等案件，經檢察官提起公訴（96年度偵緝字
第1171號），本院判決如下：
    主  文
丁○○共同犯傷害罪，累犯，處有期徒刑月，如易科罰金，以
銀元佰元（即新台幣玖佰元）折算壹日，減為有期徒刑壹月又
拾伍日，如易科罰金，以銀元佰元（即新台幣玖佰元）折算壹
日。又共同犯恐嚇取財罪，累犯，處有期徒刑拾月，減為有期徒
刑伍月，如易科罰金，以銀元佰元（即新台幣玖佰元）折算壹
日。應執行有期徒刑陸月，如易科罰金，以銀元佰元（即新台
幣玖佰元）折算壹日。
    事  實
一、丁○○前於民國92年間，因施用毒品案件，經本院以92年度
    訴字第2246號分別判處有期徒刑9 月、4 月，應執行有期徒
    刑1 年確定，並入監服刑，甫於93年12月31日縮刑期滿執行
    完畢。詎仍不知悔改，於95年3 月間，聽聞友人丙○○告知
    乙○○曾於95年3 月中旬某日在高雄市○○區○○路「阿月
    小吃部」內，對其前妻方慧君口出關於方慧君要與丙○○為
    性行為等不禮貌言詞，竟心生不快，而95年3 月21日20時許
    ，與丙○○（另經本院以96年度易字第30號判處有期徒刑1
    年確定在案）及真實姓名、年籍不詳，綽號「阿財」之成年
    男子，共同基於傷害人身體之犯意聯絡，在高雄市小港區○○○路上之「金品味檳榔攤」內，與丙○○、「阿財」分持
    木棍毆打乙○○，致乙○○受有左側尺骨線狀骨折、左前臂
    、腰椎、左上臂、兩側大腿挫傷等傷害。丁○○此時仍氣憤
    難消，明知其等無權向乙○○索賠，竟另與丙○○、阿財共
    同基於意圖為第三人不法之所有，由丁○○向乙○○恫稱要
    拿出新臺幣（下同）1 萬元給方慧君作為賠償，否則要將乙○○抓到山上等語，丙○○復在旁附和：如不交付，要再讓
    你好看等語，致乙○○心生畏懼，遂加以應允，而於同年月
    27 日14 時許，在高雄市○○路鳳埤頭附近，交付3 千元與
    丁○○，當場由丁○○指示隨同前往而不知情之方慧君收受
    。又因乙○○所給付款項未達1 萬元，丁○○遂與在場之丙○○，承前共同恐嚇取財之犯意，由丁○○接續出言向乙○○恫稱：要於次日再拿出7 千元，否則的話要再對其不利等
    語。乙○○聽聞後心生畏懼，乃離家未歸，迄今仍不敢返家
    ，亦未交付該7 千元，而取財3 千元得逞。
三、案經乙○○訴請高雄市政府警察局小港分局報告臺灣高雄地
    方法院檢察署檢察官偵查起訴。
    理  由
壹、證據能力之認定：
一、證人方慧君、證人即告訴人乙○○於臺灣高雄地方法院檢察
    署95年度偵字第13437 號共犯丙○○被訴恐嚇取財案件偵查
    中，於檢察官面前經具結所為之陳述有證據能力：
    按被告以外之人於偵查中向檢察官所為之陳述，除顯有不可
    信之情況外，得為證據，刑事訴訟法第159 條之1 第2 項定
    有明文。且檢察官代表國家偵查犯罪、實施公訴，依法其有
    訊問被告、證人及鑑定人之權，證人、鑑定人且須具結，而
    實務運作時，檢察官偵查中向被告以外之人所取得之陳述，
    原則上均能遵守法律規定，不致違法取供，其可信度極高。
    查本案證人方慧君、乙○○經臺灣高雄地方法院檢察署檢察
    官以證人身分傳喚到庭，並以此身分依法具結，而向檢察官
    為陳述，已合於法定程序，自有證據能力。
二、按被告以外之人於審判外之言詞或書面陳述，除法律有規定
    者外，不得作為證據，刑事訴訟法第159 條固定有明文，惟
    被告以外之人於審判外之陳述，雖不符同法第159 條之1 至
    之4 規定，而經當事人於審判程序同意作為證據，法院審酌
    該言詞陳述或書面陳述作成時之情況，認為適當者，亦得為
    證據。又當事人、代理人或辯護人於法院調查證據時，知有
    第159 條第1 項不得為證據之情形，而未於言詞辯論終結前
    聲明異議者，視為有前項之同意，此亦據同法第159 條之5
    規定甚明。查證人即告訴人乙○○警詢陳述、證人即共同被
    告丙○○警詢、偵查之陳述對被告而言，均為被告以外之人
    於審判外之陳述；且卷附安泰醫院診斷證明書1 紙（見警卷
    第5 頁），亦為醫護人員等被告以外之人於審判外之書面陳
    述，均屬於傳聞證據，惟檢察官及被告於本院準備程序及審
    判程序均不爭執其證據能力並同意引為證據，本院審酌上開
    言詞陳述即書面陳述作成時之證據取得過程並無瑕疵，認以
    之作為證據應為適當，依刑事訴訟法第159 條之5 第1 項之
    規定，得為證據，而有證據能力。
貳、實體部分
一、上揭傷害之事實，業據被告於本院審理時坦承不諱，核與告
    訴人乙○○於警詢、偵查指證之情節相符（見高雄市警察局
    小港分局高市警港分偵字第0950007285號刑案偵查卷宗，下
    稱警卷，第1 至3 頁、見臺灣高雄地方法院檢察署95年度偵
    字第13437 號卷，下稱丙○○案偵卷，第19至20頁），並據
    證人即共犯丙○○於警詢、偵查中陳述明確（見臺灣高雄地
    方法院檢察署95年度偵緝字第2484號卷，下稱丙○○案偵緝
    卷，第15至17頁），復有證人乙○○於遭被告毆打翌日就醫
    之安泰醫院診斷證明書1 紙（見警卷第5 頁）在卷可稽，足
    認被告此部分自白核與事實相符。
二、惟訊據被告固坦認經共犯丙○○向伊告知告訴人在檳榔攤對
    伊之前妻方慧君口出上述不禮貌之言詞，因一時氣憤而與共
    犯丙○○、阿財共同前往毆打告訴人，而伊等3 人毆打告訴
    人後，告訴人曾同意給予方慧君1 萬元，及嗣後告訴人確有
    交付3 千元等情，然矢口否認有何共同恐嚇取財之犯行，並
    辯稱：伊並未恐嚇告訴人，伊等打完告訴人後，告訴人自己
    說要擺酒席向大家道歉，但方慧君說一見告訴人就會生氣，
    所以不願意與告訴人同桌吃飯，伊當時始與共犯丙○○討論
    說還是讓告訴人將酒席折換成現金，係告訴人自己同意拿出
    1 萬元的。且伊毆打完告訴人後，即未再與告訴人見面、說
    話，告訴人嗣係將3 千元寄放在檳榔攤，當時伊並未在場云
    云。經查：證人即告訴人乙○○於警詢、偵查時業已證稱：
    於95年3 月21日晚間8 時許，其在高雄市小港區○○○路上
    之「金品味檳榔攤」內與友人聊天，突有3 名男子共乘一部
    白色自小客車到達檳榔攤，其中一人叫其到檳榔攤旁說有事
    情要商量，其不疑有他乃隨之前往，該三名男子即分持球棒
    朝其猛打，造成其身體、手、腳多處成傷及左手骨折。共犯
    丙○○向其表示說，因其約一週前有在阿月小吃部內，罵丙○○老大「茂仔」的妻子說『你要出去打炮』等語，所以才
    毆打其。該三人打完後，「茂仔」要其拿1 萬元出來賠償，
    並說如果沒有拿出1 萬元，要將其抓到山上，其出院後，即
    於3 月27日約下午2 點在沿海路鳳埤頭，先拿3 千元出來給
    「茂仔」，由「茂仔」身邊的女人拿取後，茂仔接著向其表
    示隔天再拿七千元出來，不然的話還要再對其不利等語，即
    感到害怕，而不敢回家，7 千元迄今均未交付等情歷歷（警
    卷第1 至3 頁、丙○○案偵卷第19至20頁）。且被告雖辯稱
    當日係證人乙○○自己主動說要擺酒席宴客，因方慧君不願
    意，證人乙○○才自己說要賠償現金1 萬元等情，則據證人
    共犯丙○○於本院審理中結證稱證人乙○○被打完後，除談
    到賠錢外，告訴人並未主動說其他之和解方式等語（院卷第
    11 0頁），顯與被告辯稱證人乙○○主動說要擺酒席之情不
    符；又被告與共犯丙○○、阿財等人於95年3 月21日毆打證
    人李進財當時，證人方慧君並未在場，亦據證人丙○○於本
    院審理時結證明確（院卷第112 頁），恰與證人方慧君於偵
    查中結證稱：被告與證人丙○○去毆打證人乙○○時，其不
    在場，係事後檳榔攤小姐向其告知此事，其才知悉等情相符
    （見丙○○案偵緝卷第46、47頁），則被告毆打證人乙○○
    當時，證人方慧君既未在場，證人方慧君焉有可能當場拒絕
    證人乙○○於遭毆打後主動提出要擺酒席陪罪之和解方案，
    而使證人乙○○主動改口稱要賠償現金1 萬元？被告所辯上
    情，顯與事實不符，而不足採。再證人方慧君於偵查中、證
    人丙○○於本院審理中均已明確證稱乙○○在檳榔攤交付3
    千元給證人方慧君時，被告確實在場（丙○○案偵緝卷第46
    頁、院卷第110 頁），核與證人乙○○上揭就此部分所為證
    詞相符，亦可佐認被告辯稱伊於證人乙○○交付3 千元與證
    人方慧君時並未在場等情，為臨訟卸責之詞，同無可採。至
    證人丙○○雖另於偵查及本院審理中證稱：其與被告、阿財
    共同毆打證人乙○○完畢後，係證人乙○○自己說要賠1 萬
    元等語（丙○○案偵緝卷第16頁、院卷第108 頁）、證人方
    慧君雖亦於偵查中證稱係證人乙○○自己說要再賠7 千元、
    不知道被告有無恐嚇要將證人乙○○帶到山上等語（丙○○
    案偵緝卷第47頁），惟證人丙○○就本案亦同涉恐嚇取財之
    嫌，且於本院96年度易字第30號審理中猶矢口否認犯行，業
    據本院依職權調閱上開卷宗核閱無訛，而證人方慧君與被告
    前有夫妻關係，本件又係因其所受不禮貌之對待而起，證人
    丙○○、方慧君就該直指犯罪嫌疑之關鍵事實，衡情本可能
    有所隱瞞；況參以證人乙○○因對證人方慧君出言不遜而突
    遭被告毆打，已因其不當行為而受不法手段之報復，且因此
    受有前揭嚴重之傷勢，尚需另行支出醫療費用及需長時間修
    養復原，已蒙受相當身體、財產之損失，而得所教訓，果非
    被告出言要索金錢，證人乙○○焉有可能於蒙受該等損害之
    際，再次主動提議賠償1 萬元？益見證人乙○○係因遭受毆
    打之後，經被告另行起意出言恐嚇，致心生畏懼始交付金錢
    甚明，被告所辯上情，均無足採，被告確有恐嚇取財行為，
    至堪認定。
三、綜上，本件事證明確，被告傷害、恐嚇取財之犯行，均洵堪
    認定，應予依法論科。
四、被告行為後，刑法業於94年2 月2 日修正公布部分條文，
    並於95年7 月1 日施行（以下簡稱現行刑法，95年7 月1 日
    施行前之刑法簡稱修正前刑法）。依現行刑法第2 條第1 項
    規定：「行為後法律有變更者，適用行為時之法律。但行為
    後之法律有利於行為人者，適用最有利於行為人之法律。」
    又本次修正涵蓋之範圍甚廣，故比較新舊法時，應就罪刑有
    關之共犯、牽連犯、連續犯、有無累犯加重、自首減輕暨其
    他法定加減原因與加減例等一切情形，綜其全部罪刑之結果
    而為比較，復有最高法院95年5 月23日95年度第8 次刑庭會
    議決議可資參照。茲就本案有關之新舊法比較部分，臚列如
    下：
  (一)修正前刑法第33條第5 款規定「罰金：1 元以上。」，且被
    告行為時之罰金罰鍰提高標準條例第1 條前段規定：「依法
    律應處罰金、罰鍰者，就其原定數額得提高為2 倍至10倍」
    、第3 條規定：「依本條例提高罰金罰鍰之法律及其倍數由
    主管院定之」，刑法所定提高罰金本刑之數額（單位為銀元
    ），業經主管院核定提高為10倍，並自72年8 月1 日施行。
    至被告行為後，現行刑法第33條第5 款規定「罰金：新臺幣
    1 千元以上，以百元計算之。」，95年6 月14日公布施行之
    刑法施行法第1 條之1 亦規定：「中華民國94年1 月7 日刑
    法修正施行後，刑法分則編所定罰金之貨幣單位為新臺幣。
    94年1 月7 日刑法修正時，刑法分則編未修正之條文定有罰
    金者，自94年1 月7 日刑法修正施行後，就其所定數額提高
    為30倍。但72年6 月26日至94年1 月7 日新增或修正之條文
    ，就其所定數額提高為3 倍」，則被告行為時與行為後之法
    律，就罰金刑之提高數額已有不同。而刑法第277 條第1 項
    之法定行為「處3 年以下有期徒刑、拘役或1 千元以下罰金
    」、第346 條第1 項恐嚇取財罪之法定刑為「6 月以上5 年
    以下有期徒刑，得併科1 千元以下罰金。」，則依被告行為
    時法，罰金刑部分經提高併折算為新臺幣後，最高均可罰新
    臺幣3 萬元，最低則為新台幣30元。如依被告行為後之法律
    ，因刑法第277 條第1 項、第346 條第1 項規定，均係72年
    6 月26日前所訂定，故罰金部分應提高為30倍，即最高可罰
    新台幣3 萬元，最低應罰新台幣1 千元；經比較新、舊法之
    結果，應以被告行為時法即修正前刑法對其較為有利。
  (二)就修法前後易科罰金折算標準之比較而言：修正前刑法第41
    條第1 項前段規定：「犯最重本刑為5 年以下有期徒刑以下
    之刑之罪，而受6 個月以下有期徒刑或拘役之宣告，因身體
    、教育、職業、家庭之關係或其他正當事由，執行顯有困難
    者，得以1 元以上3 元以下折算1 日，易科罰金。」，又易
    科罰金折算標準，依廢止前罰金罰鍰提高標準條例第2 條前
    段規定，就其原定數額提高為1 百倍折算1 日，即以銀元3
    百元（即新臺幣9 百元）折算為1 日。惟現行刑法第41條第
    1 項前段則將易科罰金之折算標準修正為得以新臺幣1 千元
    、2 千元或3 千元折算1 日，易科罰金。經比較結果，以修
    正前刑法之規定，較有利於被告。
  (三)經比較新、舊法結果，現行刑法規定並無較有利於被告之情
    形，則參諸上揭現行刑法第2 條第1 項前段之規定，即應依
    被告行為時之法律即修正前刑法予以論罪科刑。
五、按刑法上之牽連犯，以犯一罪，而其方法或結果之行為犯他
    罪名者，方屬相當，所謂方法結果，須在客觀上犯他罪係為
    犯本罪之手段，或犯本罪之行為結果另犯他一罪名，不以行
    為人主觀之意思為判別標準。故牽連犯之方法行為與目的行
    為或原因行為與結果行為，須具有不可分離、直接、密切之
    關係，始足當之；若所犯二罪，僅有偶然之方法或結果之機
    會關係者，自不得謂為牽連犯（最高法院90年台上字第6980
    號判決要旨參照）。本案被告並非於毆打告訴人之前或之際
    即強索金錢，而係於毆打告訴人完畢後，始由被告以言詞恫
    稱之方式要索1 萬元，業經認定如前，被告復矢口否認有何
    恐嚇取財行為，本案實無其餘佐證憑以認定被告自始即欲以
    傷害之行為作為其向告訴人索討金錢之手段，且被告上開恫
    嚇言詞，客觀上確已足使人心生畏懼，被告傷害及恐嚇取財
    行為間，顯不具不可分離、直接、密切關係，尚難以其接連
    發生之客觀流程，逕認合於修正前刑法55條前段牽連犯之裁
    判上一罪。是核被告所為，係犯修正前刑法第277 條第1 項
    傷害罪、同法第346 條第1 項恐嚇取財罪。被告與共犯丙○○、阿財就上開犯行，均有犯意聯絡及行為分擔，均應論以
    共同正犯（本條僅作文字修正，不生新舊法比較之問題，應
    逕行適用現行刑法第28條之規定，最高法院95年度第21次刑
    事庭會議決議參照）。被告雖前後數次對告訴人出言恐嚇，
    然其時間密接，侵害相同法益，且主觀上係基於取得1 萬元
    款項之單一犯意而為之，各行為之獨立性甚為薄弱，係行為
    接續而完成整個犯罪，顯係基於單一犯意接續所為，應包括
    於一行為予以評價，為接續犯，論以一罪。被告所犯上開2
    罪，犯意各別，行為不同，應予分論併罰之，公訴意旨認應
    論以牽連犯，容有誤解。又被告前於92年間，因施用毒品案
    件，經本院以92年度訴字第2246號分別判處有期徒刑9 月、
    4 月，應執行有期徒刑1 年確定，並入監服刑，並於93年12
    月31日縮刑期滿執行完畢，有臺灣高雄地方法院檢察署刑案
    資料查註紀錄表、臺灣高等法院被告前案紀錄表各1 份在卷
    可稽，其於受有期徒刑執行完畢後5 年內故意再犯本件有期
    徒刑以上之2 罪，均為累犯，應各依現行刑法第47條第1 項
    之規定，加重其刑（本件依修正前刑法、現行刑法之規定，
    均屬累犯，修正前後處罰之輕重相同，無比較適用問題，應
    依裁判時法即現行刑法第47條第1 項規定加重其刑，最高法
    院95年度第21次刑事庭會議決議參照）。爰審酌被告除有上
    開構成累犯之前科外，另有肅清煙毒條例之前科，亦有前開
    前科資料可憑，素行不良，其竟僅因告訴人出言不當，即與
    其他2 人分持木棍毆打且以言詞恐嚇，並致告訴人受傷非輕
    ，復因恐懼而交付財物，更因此惶惶不安而不敢返家，且迄
    今未與告訴人和解，事後又僅坦承傷害犯行，否認恐嚇取財
    犯行，態度不佳，未見悔意，暨考量告訴人所受上開傷勢非
    輕、其恐嚇手段、取得財物價值等一切情狀，各量處如主文
    所示之刑，並就傷害部分所宣告之刑，諭知易科罰金之折算
    標準。再按「中華民國九十六年罪犯減刑條例」業經總統於
    96年7 月4 日公布，同年7 月16日施行，本件被告犯罪時間
    ，係在96年4 月24日以前，且其所犯罪名與宣告刑，經核符
    該條例第2 條第3 款規定，且無第3 條所列不予減刑之情形
    ，本件即應於減刑後，依同條例第7 條規定於判決主文同時
    諭知其宣告刑及減得之刑，併就其經減得後均未逾有期徒刑
    6 月之刑，諭知如主文所示易科罰金之折算標準，暨定其應
    執行之刑，以示懲儆。末被告持以毆打告訴人之木棍，固為
    供犯本件傷害所用之物，但並無證據足認係被告所有，且未
    扣案，為免日後執行困難，爰不為沒收之諭知，併此敘明。
據上論斷，應依刑事訴訟法第299 條第1 項前段，刑法第2 條第
1 項前段、第28條、第47條第1 項，修正前刑法第277 條第1 項
、第346 條第1 項、第41條第1 項前段、第51條第5 款，罰金罰
鍰提高標準條例第1 條前段，修正前罰金罰鍰提高標準條例第2
條，中華民國九十六年罪犯減刑條例第2 條第1 項第3 款、第7
條、第9 條、第10條第1 項，判決如主文。
本案經檢察官甲○○到庭執行職務。
中　　華　　民　　國　　96　　年　　12　　月　　21　　日
                刑事第十三庭  審判長法　官  黃惠玲
                                    法  官  蔣志宗
                                    法  官  黃苙荌
以上正本證明與原本無異。
如不服本判決應於收受本判決後10日內向本院提出上訴書狀，並
應敘述具體理由，如未敘述上訴理由者，應於上訴期間屆滿後20
日內補提理由書狀於本院（均須按他造當事人之人數附繕本）「
切勿逕送上級法院」。
中　　華　　民　　國　　96　　年　　12　　月　　24　　日
 　　　　　　　　　　　　　　       書記官  郭育秀
附錄本判決論罪科刑法條：
中華民國刑法第277條
傷害人之身體或健康者，處3 年以下有期徒刑、拘役或1 千元以
下罰金。犯前項之罪因而致人於死者，處無期徒刑或7 年以上有
期徒刑；致重傷者，處3 年以上10年以下有期徒刑。
中華民國刑法第346條
意圖為自己或第三人不法之所有，以恐嚇使人將本人或第三人之
物交付者，處6 月以上5 年以下有期徒刑，得併科1 千元以下罰
金。
以前項方法得財產上不法之利益，或使第三人得之者，亦同。
前二項之未遂犯罰之。
